---
title: "Trabalho final - NT265"
author: "Mariane Font Fernandes"
date: "14/05/2019"
output:
  html_document:
    df_print: paged
---

```{r setup, include=FALSE}
knitr::opts_chunk$set(echo = TRUE)
```


## Introdução
O desenvolvimento de um projeto de pesquisa na pós-graduação requer do estudante a leitura constante de artigos que ampliem seu conhecimento específico, sendo necessário saber a tendência da comunidade científica e o quanto já foi discutido sobre o assunto. A busca por autores bem conceituados na área, assim como artigos de grande impacto para citação, não é fácil em meio a tantos materiais disponíveis. Um modo de conseguir um direcionamento seria através do R e seu pacote “Bibliometrix”, que é capaz de fazer análises quantitativas e estatísticas de publicações e suas citações. Para exemplificar, este roteiro mostra a análise de artigos, que possuem crotonilação (*crotonylation* em inglês) em seu título, seguindo os códigos disponíveis neste pacote.

## Ferramentas necessárias:
Para que este roteiro seja executado, é necessário fazer download do:
  + [Software R](https://cran.r-project.org/bin/windows/base/);
  + [RStudio](https://www.rstudio.com/products/rstudio/download/);
  + [Git](https://git-scm.com/downloads);
  + [MikTex](https://miktex.org/download);
  + Pacote [Rmarkdown](https://cran.r-project.org/web/packages/rmarkdown/index.html), escrevendo no console do RStudio install.packages("rmarkdown");
  + Pacote [Bibliometrix](https://cran.r-project.org/web/packages/bibliometrix/index.html), escrevendo no console do RStudio install.packages("bibliometrix");
  + Arquivo Scopus.bib, com dados dos artigos relacionados a crotonilação, adquirido a partir da base de dados [Scopus](https://www.scopus.com/).

## Desenvolvimento:
#### 1. Carregando dado e coversão
Após fazer o download das ferramentas necessárias e criar um diretório no GitHub, carregamos o pacote necessário para análise no RStudio com o comando:

```{r}
library(bibliometrix)
```

E carregamos o arquivo Scopus.bib, que será atribuído ao vetor D através da função "readFiles":

```{r}
D <- readFiles("Scopus.bib")
```
Essa função é capaz de juntar outros arquivos de texto em um mesmo vetor e os converte em UTF-8. Como precisamos dele em data frame para realizar a análise, usaremos a função "convert2df", que será armazenada em M:

```{r}
M <- convert2df(D, dbsource="scopus", format="bibtex")
```

Em caso de dúvidas quanto as funções, é possível buscar ajuda no RStudio através do comando ?nome_da_função

#### 2. Análise bibliométrica
Para fazer a análise descritiva dos dados, utilizaremos a função "biblioAnalysis" que retorna as principais medidas na bibliometria em um objeto da classe “bibliometrix”:

```{r}
results <- biblioAnalysis(M, sep=";")
```

#### 3. Função *summary* e *plot*
Para resumir os resultados bibliométricos obtidos e conseguir suas principais informações, assim como produção científica anual, principais artigos por número de citações, autores e países mais produtivos, citação total por país, fontes e palavras-chave mais relevantes, usamos a função "summary":

```{r}
options(width=100)
S <- summary(object=results, k=10, pause=FALSE)
```

Para ver alguns gráficos básicos, usamos a função "plot":

```{r}
plot(x=results, k=10, pause=FALSE)
```


#### 4. Análise de referências citadas



#### 5. Ranking de dominância de autores



#### 6. Índice-h de autores



#### 7. Produtividade dos principais autores ao decorrer do tempo



#### 8. Estimativa de coeficiente pela lei de Lotka



#### 9. Matrizes de redes bibliográficas



#### 10. Análise descritiva das características gráficas de rede



#### 11. Visualizando redes bibliográficas



#### 12. Análise Co-Word: A estrutura conceitual de um campo



#### 13. Rede Histórica de Citação Direta



## Dificuldades



## Bibliografia (referências dos principais autores sobre bibliometria)



