---
title: "Trabalho final - NT265"
author: "Mariane Font Fernandes"
date: "17/05/2019"
output:
  word_document: default
  html_document:
    df_print: paged
---

```{r setup, include=FALSE}
knitr::opts_chunk$set(echo = TRUE)
```


## Introdução
O desenvolvimento de um projeto de pesquisa na pós-graduação requer do estudante a leitura constante de artigos que ampliem seu conhecimento específico, sendo necessário saber a tendência da comunidade científica e o quanto já foi discutido sobre o assunto. A busca por autores bem conceituados na área, assim como artigos de grande impacto para citação, não é fácil em meio a tantos materiais disponíveis. Um modo de conseguir um direcionamento seria através do R e seu pacote “Bibliometrix”, que é capaz de fazer análises quantitativas e estatísticas de publicações e suas citações. Para exemplificar, este roteiro mostra a análise de artigos, que possuem crotonilação (*crotonylation* em inglês) em seu título, seguindo os códigos disponíveis neste pacote.

## Requerimentos:
Para que este roteiro seja executado, é necessário fazer download do:

  - [Software R](https://cran.r-project.org/bin/windows/base/);
  
  - [RStudio](https://www.rstudio.com/products/rstudio/download/);
  
  - [Git](https://git-scm.com/downloads);
  
  - [MikTex](https://miktex.org/download);
  
  - Pacote [Rmarkdown](https://cran.r-project.org/web/packages/rmarkdown/index.html), escrevendo no console do RStudio install.packages("rmarkdown");
  
  - Pacote [Bibliometrix](https://cran.r-project.org/web/packages/bibliometrix/index.html), escrevendo no console do RStudio install.packages("bibliometrix");
  
  - Arquivo Scopus.bib, com dados dos artigos relacionados a crotonilação, adquirido a partir da base de dados [Scopus](https://www.scopus.com/).

## Desenvolvimento:
### 1. Carregando dados e covertendo
Após fazer o download das ferramentas necessárias e criar um diretório no GitHub, carregamos o pacote necessário para análise no RStudio com o comando:

```{r}
library(bibliometrix)
```

E carregamos o arquivo Scopus.bib, que será atribuído ao vetor D através da função "readFiles":

```{r}
D <- readFiles("Scopus.bib")
```
Essa função é capaz de juntar outros arquivos de texto em um mesmo vetor e os converte em UTF-8. Como precisamos dele em data frame para realizar a análise, usaremos a função "convert2df", indicando o banco de dados utilizado em "dbsource" e o formato do arquivo em "format". Armazenaremos os dados convertivos em M:

```{r}
M <- convert2df(D, dbsource="scopus", format="bibtex")
```

Em caso de dúvidas quanto as funções, é possível buscar ajuda no RStudio através do comando ?nome_da_função

### 2. Análise bibliométrica
Para fazer a análise descritiva dos dados, utilizaremos a função "biblioAnalysis", que retorna as principais medidas na bibliometria em um objeto da classe “bibliometrix”:

```{r}
results <- biblioAnalysis(M, sep=";")
```

### 3. Função *summary* e *plot*
Para resumir os resultados bibliométricos obtidos e conseguir suas principais informações, assim como produção científica anual, principais artigos por número de citações, autores e países mais produtivos, citação total por país, fontes e palavras-chave mais relevantes, usamos a função "summary": 

```{r}
options(width=100)
S <- summary(object=results, k=10, pause=FALSE)
```

Para ver alguns gráficos básicos, usamos a função "plot", que assim como summary, aceita dois argumentos, sendo o "k" o número de linhas de cada tabela e "pause" um valor lógico (TRUE ou FALSE) que define se haverá rolagem de tela ou não.

```{r}
plot(x=results, k=10, pause=FALSE)
```


### 4. Análise de referências citadas

Para ter acesso a uma tabela com a frequência das referências ou principais autores mais citados, utilizamos a função "citations", sendo necessário indicar qual das duas informações queremos em "field" e qual o separador utilizado em "sep". Para confirmar qual o separador, utilizamos o seguinte código:

```{r}
M$CR[1]
```
A figura mostra as referências do primeiro artigo. Nesse caso, o campo separador é ";".

Para obter os artigos mais citados então, usamos o seguinte código:
```{r}
CR <- citations(M, field="article", sep=";")
cbind(CR$Cited[1:10])
```
Para obter os autores mais citados:
```{r}
CR <- citations(M, field="author", sep=";")
cbind(CR$Cited[1:10])
```
 
Para saber quantas vezes um autor (ou um documento) em uma coleção foi citado por outros autores na mesma coleção, utilizamos a função  "localCitations":

```{r}
CR <- localCitations(M, sep=";")
CR$Authors[1:10,]
CR$Papers[1:10,]
```

### 5. Ranking de dominância de autores
O ranking de dominância dos autores, feito pela função "dominance", indica a fração de artigos em que um determinado pesquisador aparece como primeiro autor. Essa função depende do objeto obtido pela biblioAnalysis e "k" indicando o número de autores a considerar na análise.

```{r}
DF <- dominance(results, k = 10)
DF
```

Neste exemplo, LIU, QIU e WEI dominam seus grupos de pesquisa, por só terem artigos como primeiro autor.


### 6. Índice-h de autores
Para medir o impacto da produtividade e da citação das publicações de um pesquisador, utilizamos a função "Hindex", calculando o índice H dos autores ou das fontes e suas variantes (índice-g e índice-m) em uma coleção bibliográfica. Essa função tem como argumento um dado bibliográfico, o elemento que queremos analisar em "field" e nomes em "elements", separando o sobrenome e as iniciais por um espaço em branco para autores.

```{r}
indices <- Hindex(M, field = "author", elements="LI Y", sep = ";")

# índice de impacto de LI Y:
indices$H
```

```{r}
# Citações de LI Y:
indices$CitationList
```

Para calcular o índice h dos primeiros 10 autores mais produtivos (nesta coleção) usamos o seguinte código:

```{r}
authors=gsub(","," ",names(results$Authors)[1:10])

indices <- Hindex(M, field = "author", elements=authors, sep = ";", years = 50)

indices$H
```

### 7. Produtividade dos principais autores ao decorrer do tempo
A função "AuthorProdOverTime" calcula e plota a produção dos autores ao longo do tempo, de acordo com o número de publicações e o total de citações por ano. Os argumentos necessários são os dados bibliográficos, o número de autores que você deseja ver em "k" e um valor lógico (TRUE ou FALSE) em "graph" para plotar ou não um gráfico de produção do autor ao longo do tempo.

```{r}
topAU <- authorProdOverTime(M, k=10, graph=TRUE)
```

Para saber a produtividade dos autores por ano:
```{r}
head(topAU$dfAU)
```

Para saber a lista de artigos desses autores:
```{r}
head(topAU$dfPapersAU)
```

### 8. Estimativa de coeficiente pela lei de Lotka
A função "lotka" verifica a produtividade científica através da lei de Lotka, que descreve a frequência de publicação dos autores como uma lei do inverso do quadrado, onde a quantidade de autores publicando um certo número de artigos é uma razão fixa para a quantidade de autores publicando um único artigo, sendo o coeficiente beta da lei de Lotka igual a 2. É possível avaliar a similaridade desta distribuição empírica, dada pelo coeficiente beta, com a distribuição teórica através de um teste estatístico.

```{r}
L <- lotka(results)
```

Para saber a distribuição empirica da produtividade do autor:
```{r}
L$AuthorProd
```

Coeficiente Beta estimado:
```{r}
L$Beta
```

Constante:
```{r}
L$C
```

Qualidade do ajuste:
```{r}
L$R2
```

p-valor obtido no teste de Kolmogorov-Smirnov:
```{r}
L$p.value
```


O teste de Kolmogorov-Smirnov fornece um valor de p de 0,54, o que significa que não há diferença significativa entre as distribuições de Lotka observadas e as teóricas.

Podemos comprovar esse resultado comparando as duas distribuições pela função de plotagem:
```{r}
# Distribuição observada:
Observed=L$AuthorProd[,3]

# Distribuição teórica com Beta = 2
Theoretical=10^(log10(L$C)-2*log10(L$AuthorProd[,1]))

plot(L$AuthorProd[,1],Theoretical,type="l",col="red",ylim=c(0, 1), xlab="Articles",ylab="Freq. of Authors",main="Scientific Productivity")
lines(L$AuthorProd[,1],Observed,col="blue")
legend(x="topright",c("Theoretical (B=2)","Observed"),col=c("red","blue"),lty = c(1,1,1),cex=0.6,bty="n")
```


### 9. Matrizes de redes bibliográficas

Os atributos dos artigos estão conectados entre si, gerando redes bipartidas que podem ser representadas como matrizes retangulares (Artigos x Atributos).

Além disso, as referências feitas em publicações científicas gera uma rede adicional, chamada de rede de co-citação ou acoplamento.

Essas redes são analisadas para determinar propriedades significativas do sistema de pesquisa subjacente e verificar a influência de unidades bibliométricas, como acadêmicos e periódicos.

#### a. Redes bipartidas
Para calcular uma rede bipartida selecionando um de seus atributos, utilizamos a função "cocMatrix".

```{r}
U <- cocMatrix(M, Field = "SO", sep = ";")
```
Neste caso, relacionamos artigos (linhas) e fontes de publicação (colunas) em uma rede bipartida, usando "SO" em "fields".

Classificando, em ordem decrescente, podemos ver as fontes de publicação mais relevantes:
```{r}
sort(Matrix::colSums(U), decreasing = TRUE)[1:5]
```

Outras possibilidades para o campo "fields" incluem "CR" para rede de citações, "AU" para rede de autores, "DE" para rede de palavras-chave do autor, "ID" para rede de mais palavras-chave e "AU_CO" para rede de países dos autores. Neste último caso, precisamos extrair essas informações do atributo de afiliação usando a função "metaTagExtraction", por não ser um atributo padrão de tabelas de dados bibliográficos. 

```{r}
# Rede de Citações:
X <- cocMatrix(M, Field="CR", sep=". ")
```

```{r}
# Rede de Autores:
Y <- cocMatrix(M, Field = "AU", sep = ";")
```

```{r}
# Rede de Palavras-chave do Autor:
V <- cocMatrix(M, Field = "DE", sep = ";")
V
```

```{r}
# Rede de mais Palavras-chave:
G <- cocMatrix(M, Field = "ID", sep = ";")
```

```{r}
# Rede de Países dos Autores:
N <- metaTagExtraction(M, Field="AU_CO", sep=";")
Z <- cocMatrix(M, Field="Au_CO", sep = ";")
```
Obs: Este último não está funcionando.

Entre outros.

#### b. Acoplamento bibliográfico
Para calcular redes de acoplamentos a partir de determinado dado, como Autores, Fontes e Países, utilizamos a função "biblioNetwork", que usa um argumento de análise e um argumento de rede.

```{r}
NetMatrix <- biblioNetwork(M, analysis = "coupling", network = "references", sep = ".  ")
NetMatrix
```
Neste exemplo, o acoplamento foi feito de acordo com as referências. Quanto menos referências o artigo tiver, mais fracamente será o acoplamento bibliográfico. Isso sugere que seria mais prático mudar para uma medida relativa. 
A função "normalizeSimilarity" (correspondente ao argumento "normalize" da função "networkPlot") calcula a força de associação, inclusão, similaridade de Jaccard ou Salton entre os vértices de uma rede.

```{r}
NetMatrix1 <- biblioNetwork(M, analysis = "coupling", network = "authors", sep = ";")

net=networkPlot(NetMatrix1,  normalize = "salton", weighted=NULL, n = 100, Title = "Authors' Coupling", type = "fruchterman", size=5,size.cex=T,remove.multiple=TRUE,labelsize=0.8,label.n=10,label.cex=F)
```

#### c. Co-citação bibliográfica
A co-citação ocorre quando dois artigos são citados em um mesmo terceiro artigo. Podemos calculá-la usando a função "biblioNetwork":

```{r}
NetMatrix2 <- biblioNetwork(M, analysis = "co-citation", network = "references", sep = ".  ")
NetMatrix2
```

#### d. Colaboração bibliográfica
A rede de colaboração científica é uma rede na qual os pontos são os autores e as linhas que os ligam são coautorias. Podemos calculá-la usando a função "biblioNetwork":

```{r}
NetMatrix3 <- biblioNetwork(M, analysis = "collaboration", network = "authors", sep = ";")
```

Para uma rede de colaboração do país seria:
```{r}
# NetMatrix4 <- biblioNetwork(M, analysis="collaboration", network="countries", sep=";")
```
Obs: Não está funcionando


### 10. Análise descritiva das características gráficas de rede
A função "networkStat" calcula diferentes estatísticas partindo de uma matriz bibliográfica ou objeto igraph, computando o resumo estatístico da rede e os principais índices de centralidade e prestígio das vértices. Por exemplo:

```{r}
NetMatrix5 <- biblioNetwork(M, analysis = "co-occurrences", network = "keywords", sep = ";")
netstat <- networkStat(NetMatrix)
netstat
```

O resumo estatístico da rede fornecido possui:
```{r}
names(netstat$network)
```
Porém não é possível listar os principais índices de centralidade e prestígio das vértices:
```{r}
names(netstat$vertex)
```

Para resumir os principais resultados da função "networkStat", usamos "summary":

```{r}
summary(netstat, k=10)
```

Ele exibe as principais informações sobre a rede e a descrição do vértice através de várias tabelas.

### 11. Visualizando redes bibliográficas

Podemos visualizar ou modeladar graficamente todas as redes bibliográficas utilizando a função "networkPlot".Seu argumento principal é type, que indica o layout do mapa de rede: circle, kamada-kawai, mds, entre outros.

#### a. Países com Colaboração Científica
Para criar uma rede de países colaboradores e plotar um gráfico, utilizamos os seguintes códigos:
```{r}
S <- metaTagExtraction(M, Field = "AU_CO", sep = ";")
NetMatrix6 <- biblioNetwork(S, analysis = "collaboration", network = "countries", sep = ";")

net=networkPlot(NetMatrix6, n = dim(NetMatrix6)[1], Title = "Country Collaboration", type = "circle", size=TRUE, remove.multiple=FALSE,labelsize=0.7,cluster="none")
```

#### b. Rede de co-citação
Para criar uma rede de co-citação e plotar um gráfico, usamos:
```{r}
NetMatrix7 <- biblioNetwork(M, analysis = "co-citation", network = "references", sep = ";")

net=networkPlot(NetMatrix7, n = 30, Title = "Co-Citation Network", type = "fruchterman", size=T, remove.multiple=FALSE, labelsize=0.7,edgesize = 5)

```

#### c. Co-ocorrências de palavras-chave
Para criar uma rede de co-ocorrências de palavras-chave e plotar um gráfico seria por:
```{r}
NetMatrix8 <- biblioNetwork(M, analysis = "co-occurrences", network = "keywords", sep = ";")

net=networkPlot(NetMatrix8, normalize="association", weighted=T, n = 30, Title = "Keyword Co-occurrences", type = "fruchterman", size=T,edgesize = 5,labelsize=0.7)
```


### 12. Análise Conjunta: A estrutura conceitual de um campo
O objetivo dessa análise é mapear a estrutura conceitual de um framework usando co-ocorrências em uma coleção bibliográfica. Pode ser feita por Escala Multidimensional (MDS), Análise de Correspondência (AC) ou Análise de Correspondência Múltipla (ACM).

A função "conceptualStructure" extrai termos de títulos e resumos, além de reduzir as palavras flexionadas ou derivadas para as palavras originais.
Um exemplo utilizando palavras-chave:
```{r}
CSK <- conceptualStructure(M,field="ID", method="CA", minDegree=4, k.max=8, stemming=FALSE, labelsize=10, documents=10)
```


### 13. Rede Histórica de Citação Direta
O mapa historiográfico representa um mapa das citações diretas mais relevantes resultantes de uma coleção bibliográfica em rede cronológica, podendo ser plotada usando "histPlot":

```{r}
options(width=130)
histResults <- histNetwork(M, min.citations = 10, sep = ";")

net <- histPlot(histResults, n=15, size = 20, labelsize=10, size.cex=TRUE, arrowsize = 0.5, color = TRUE)
```

## Respostas encontradas
Como mostrado em cada tópico, o pacote "bibliometrix" permite a análise bibliométrica com criação de gráficos, redes, tabelas e rankings de acordo com parâmetros importantes no meio científico, como quantidade de citações, produtividade e colaborações. Alguns dos resultados obtidos na análise de artigos que possuem crotonilação (*crotonylation* em inglês) em seu título mostram que foram produzidos entre 2011 e 2019, principalmente na China, sendo o autor mais produtivo Lu L. e o mais citado Zhao Y. Essas informações são interessantes quando pensamos em fazer um novo projeto, revisão bibliográfica ou até mesmo tentar estabelecer contato com algum pesquisador da área, focando naqueles que possuem melhores avaliações. 

## Dificuldades encontradas

As principais dificuldades que tive estão relacionadas ao uso do Rmarkdown e GitHub.
No Rmarkdown, por exemplo, não consegui diminuir o tamanho da fonte dos gráficos, o que acabou dificultando a visualização de alguns dados pela sobreposição de escritos. Além disso, os códigos referentes a Rede de Países dos Autores (N e Z) no tópico 9.a. e a Rede de Colaboração do País (NetMatrix4) no tópico 9.d. não funcionaram e não soube como consertá-los, mesmo pedindo auxílio a colegas de classe.
Quanto ao GitHub, todo o processo para conseguir enviar meus arquivos a um diretório foi complicada. Compreendi melhor buscando tutoriais, que se encontram na bibliografia.

## Bibliografia

#### Rmarkdown:
  - Writing documents with R Markdown (https://monashbioinformaticsplatform.github.io/2017-11-16-open-science-training/topics/rmarkdown.html)
  
  - Manual do pacote 'rmarkdown' (https://cran.r-project.org/web/packages/rmarkdown/rmarkdown.pdf)

#### Git:
  - RStudio e GitHub no dia a dia (https://www.curso-r.com/blog/2017-07-17-rstudio-e-github/)
  
  - Git and GitHub (http://r-pkgs.had.co.nz/git.html)

#### Bibliometrix:
  - A brief introduction to bibliometrix (https://cran.r-project.org/web/packages/bibliometrix/vignettes/bibliometrix-vignette.html)
  
  - Manual do pacote 'bibliometrix' (https://cran.r-project.org/web/packages/bibliometrix/bibliometrix.pdf)


#### Documento Scopus.bib:
  - SCOPUS (http://www.scopus.com)



